【裁判字號】    99,台上,2736
【裁判日期】    990506
【裁判案由】    違反毒品危害防制條例
【裁判全文】
最高法院刑事判決            九十九年度台上字第二七三六號
上  訴  人  甲○○○○○○○ .
選任辯護人  梁水源律師
上列上訴人因違反毒品危害防制條例案件，不服台灣高等法院中
華民國九十九年一月十九日第二審判決（九十八年度上訴字第三
八六三號，起訴案號：台灣桃園地方法院檢察署九十八年度偵字
第五二一二號），提起上訴，本院判決如下：
    主  文
原判決撤銷，發回台灣高等法院。
    理  由
本件原審認定上訴人甲○○○○○○○ ○○○○○○ ○○○○○○有原判決事實欄所
載之犯行，因而撤銷第一審關於上訴人部分所為科刑之判決，比
較行為時及裁判時法律，適用最有利於上訴人之規定，改判依想
像競合犯規定從一重論處上訴人共同運輸第二級毒品罪刑（處有
期徒刑七年六月，並於刑之執行完畢或赦免後，驅逐出境），及
為相關從刑之宣告，固非無見。
惟查：(一)、刑事訴訟法第一百五十九條第一項規定，被告以外之
人於審判外之言詞或書面陳述，除法律有規定者外，不得作為證
據。故傳聞證據，原則上無證據能力，必須法律有除外規定者，
始例外賦予證據能力。同法第一百五十九條之二規定，被告以外
之人於檢察事務官、司法警察官或司法警察調查中所為之陳述，
與審判中不符時，其先前之陳述具有較可信之特別情況，且為證
明犯罪事實存否所必要者，得為證據，即為前揭傳聞法則之除外
規定之一。此例外情形，必其陳述「與審判中不符」，且符合「
具有較可信之特別情況」及「為證明犯罪事實存否所必要者」，
始有適用之餘地。而所稱「為證明犯罪事實存否所必要者」，係
指就具體個案案情及相關卷證判斷，為發現實質真實目的，認為
除該項審判外之陳述外，已無從再就同一供述者，取得與其上開
審判外陳述之相同供述內容，倘以其他證據代替，亦無從達到同
一目的之情形而言。如何具有特信性及必要性要件，自應為相當
之論述、說明，始稱適法。故如審判外之陳述與審判時之陳述相
符，該審判外陳述即欠缺傳聞例外之必要性要件，自不待言。原
判決以證人即共同被告杜小鳳於警詢之陳述，已於第一審行交互
詰問，足以保障上訴人之詰問權為由，認杜小鳳之警詢陳述，不
問與審判中之證詞相符或不相符部分，均有證據能力（見原判決
第五頁第十四行至第二十五行、第六頁第七行至第十三行），其
論述與上揭法律規定要件不符，已有可議。又原審援引杜小鳳之
財政部台北關稅局詢問筆錄（見偵查卷第六十五頁至第六十七頁
），認定杜小鳳與「STEVEN」共同運輸及私運扣案之大麻浸膏進
口之證據之一（見原判決第八頁倒數第十一行至第四行），然查
該詢問筆錄亦屬被告以外之人於審判外之陳述，究竟具有如何之
特信性及必要性，而得作為證據，原判決均未於理由內論述說明
，即逕採為論罪之證據，亦嫌理由不備。(二)、有罪判決書之事實
欄，為判斷適用法令當否之準據，應將法院認定該當犯罪構成要
件之事實，翔記於事實欄，始足判斷其適用法令是否正當；理由
內應逐一說明其憑以認定之證據，使事實與理由兩相一致，方為
合法；倘事實欄已有及，而理由內未加說明，是為理由不備，
理由已有說明，而事實欄無此記載，則理由失其依據，均足構成
撤銷之原因。原判決事實欄記載：上訴人「於民國九十八年二月
二十二日……抵台灣後，……等候通知，準備領取內裝有大麻浸
膏之行李箱，期間並以其所有之0000000000與0000000000號行動
電話（各含SIM卡一枚）與『DOM』聯繫領取行李箱事宜。」等情
（見原判決第二頁第十行至第十五行），然並未明其所憑之證
據及認定之理由，自屬理由不備。(三)、行動電話服務須以晶片卡
（即SIM 卡）為使用介面，因此電信公司於出租行動電話門號予
消費者使用時，即同時附帶提供晶片卡給消費者作為門號使用之
介面，故電信公司接受消費者申辦門號並將該門號開通上線時，
該晶片卡之所有權已移轉於消費者。原判決理由內說明：門號00
00000000號、0000000000號之行動電話（含SIM 卡各一枚）二支
，係上訴人所有供其與DOM 聯絡本件運送毒品所用之物，認應予
宣告沒收（見原判決第二十頁第十九行至第二十一行）。惟卷查
上訴人於原審審理中固供承：DOM有打電話至扣案之門號0000000
000 號、0000000000號行動電話與伊聯絡等語，但並未就該二支
行動電話（含SIM 卡各一枚）究為何人所有為任何陳述（見原審
卷第一二三頁反面）。據上訴人於案發翌日即九十八年三月四日
警詢中供稱該二支行動電話門號係多年前「由我的朋友或學生提
供給我使用至今」等語（見偵查卷第四十三頁），如果屬實，則
該二支行動電話（含SIM 卡各一枚）究竟是他人借予或贈送上訴
人使用，原審未予查明，即率予宣告沒收，自有調查未盡之違誤
。以上或為上訴意旨所指摘，或為本院得依職權調查之事項，應
認有發回更審之原因。
據上論結，應依刑事訴訟法第三百九十七條、第四百零一條，判
決如主文。
中    華    民    國  九十九  年    五    月    六    日
                      最高法院刑事第十三庭
                          審判長法官  賴  忠  星
                                法官  呂  丹  玉
                                法官  吳      燦
                                法官  蔡  名  曜
                                法官  葉  麗  霞
本件正本證明與原本無異
                                      書  記  官
中    華    民    國  九十九  年    五    月    十    日
                                                      Ｅ

司法院資訊處製作；財團法人民間司法改革基金會備份。
